【裁判字號】    98,上易,416
【裁判日期】    980401
【裁判案由】    妨害自由
【裁判全文】
臺灣高等法院刑事判決                 98年度上易字第416號
上  訴  人  臺灣板橋地方法院檢察署檢察官
被      告  甲○○
上列上訴人因妨害自由案件，不服臺灣板橋地方法院97年度易字
第2407號，中華民國97年11月19日第一審判決（起訴案號：臺灣
板橋地方法院檢察署97年度偵字第16990號），提起上訴，本院
判決如下：
    主  文
上訴駁回。
    理  由
一、檢察官原聲請簡易判決處刑意旨略以：被告甲○○因不滿告
    訴人乙○○至警局報案，竟基於恐嚇危害他人安全之犯意，
    於民國97年5 月7 日晚間8 時許，在位於臺北縣蘆洲市○○
    ○路92號之臺北縣政府警察局蘆洲分局蘆洲派出所前，以「
    要叫兄哥把你處理掉！」（臺語）之加害生命、身體之事恐
    嚇告訴人，致告訴人乙○○心生恐懼。因指被告涉犯刑法第
    305條之恐嚇危害安全罪等語。
二、按犯罪事實應依證據認定之，無證據不得認定犯罪事實；又
    不能證明被告犯罪者，即應諭知無罪之判決，刑事訴訟法第
    154條第2項、第301條第1項分別定有明文。次按認定不利於
    被告之事實，須依積極證據，苟積極證據不足為不利於被告
    事實之認定時，即應為有利於被告之認定，更不必有何有利
    之證據；又告訴人之告訴，係以使被告受刑事訴追為目的，
    是其陳述是否與事實相符，仍應調查其他證據以資審認，最
    高法院30年上字第816號、52年台上字第1300號判例意旨可
    資參照。
三、公訴意旨指訴被告甲○○涉有上開罪嫌，無非係以告訴人乙
    ○○及證人郭高山之證詞為論據。訊據被甲○○告固坦承前
    與告訴人即有糾紛，及於上開時、地曾與告訴人交談之事實
    ，惟堅決否認有恐嚇之犯行，辯稱：當時伊僅有對告訴人說
    ：「騙鄰居的錢要還給人家」等語，即離開派出所返家，並
    未以前揭言語恐嚇告訴人等語。
四、經查：
  (一)、被告甲○○與告訴人乙○○間係鄰居關係，前因大樓公共
      設施修繕問題發生糾紛，後告訴人乙○○因其住處大門遭
      人強灌三秒膠之事而於上開97年5月7日晚間與其友人郭高
      山一同至前揭蘆洲派出所報案，被告甲○○及其妻子邱美
      雲亦前往派出所將前述公共設施修繕分攤費用交予告訴人
      乙○○，交款後雙方復在該派出所門口相會時，被告甲○
      ○曾與告訴人乙○○談話之事實，為被告甲○○所坦承不
      諱，核與證人即告訴人乙○○、證人郭高山於警詢、偵查
      及本院審理中，證人周錫仁、邱美雲、蔡昌達於本院審理
      中所為之證述相符，並有監視器錄影畫面翻拍照片6幀附
      卷可稽，是此部分之事實固堪認定，合先敘明。
  (二)、就被告甲○○與告訴人乙○○交談時，被告甲○○是否確
      曾用台語以「要叫兄哥把你處理掉！」恐嚇告訴人乙○○
      一節，僅有告訴人乙○○及證人郭高山之證述為據。惟查
      證人郭高山於原審證述：伊當天在派出所門口抽菸，...
      被告用台語講這次的事情到底要不要算了，然後告訴人就
      說事情都已經這樣了要怎麼算了，然後被告就說沒關係，
      我會叫兄哥來處理，講完後他就走了，... 聽了這些話後
      馬上進去派出所問警員什麼意思，警察就說是兄弟的意思
      ，有可能構成恐嚇等語 (見原審卷第46頁)，而證人即告
      訴人乙○○係證稱：他 (指被告)就跟我說事情不要太過
      份，要叫兄哥把我處理掉...，被告說完後伊就進去警局
      裏跟原來為伊做筆錄的警察說被恐嚇等語（見原審卷第42
      頁)。就證人郭高山所證被告甲○○所稱要請兄弟要來處
      理者，係指其與告訴人乙○○間有關爭執之事項，然證人
      乙○○所指恐嚇內容，係指對於伊自身之安全，就此證人
      所證之被害情節已非一致。次查，證人乙○○、郭高山所
      證經被告恐嚇後，立即進入警察詢問一節，亦與證人即當
      日受理告訴人乙○○報案之警員蔡昌達所證：其於本案案
      發當晚即受理告訴人報案住處大門遭人強灌三秒膠當晚，
      筆錄約製作至晚間9時30分至10時左右，過程中確定告訴
      人並未告知在派出所門外遭他人以前揭語句恐嚇之事，而
      係隔天才來報案等語不符（見原審卷第95頁至第98頁），
      足見證人乙○○、郭高山之證詞係有瑕疵，當非可採為憑
      認被告甲○○犯罪之依據。
  (三)、至於證人即警員周錫仁所證：在派出所門口與被告談完話
      後，對方（指告訴人）已經出來，伊即進入派出所，不知
      道雙方談何事，未聽到被告講要叫兄弟等語，是依證人周
      錫仁所證亦無法認定被告有不法行為。按告訴人之告訴，
      係以使被告受刑事訴追為目的，難免故予誇大，是其指訴
      是否與事實相符，仍應調查其他證據以資審認。查證人郭
      高山之證詞有前開瑕疵，無可採信，已如前述。而本件僅
      餘證人即告訴人乙○○之指訴，然告訴人乙○○指訴被告
      恐嚇之事實，經查有與前述證人蔡昌達相左之處，顯見其
      所述被害情形非無瑕疵，而就其他方面調查又非與事實相
      符，自不得以其指訴為被告犯罪之證據。
五、綜上所述，本件依調查所得證據，對於被告是否果有以上開
    語詞恐嚇告訴人之行為，尚乏可供憑信之證據認定，即應為
    有利於被告之判斷。此外，復查無其他積極證據足資證明被
    告確有公訴意旨所指之恐嚇犯行，揆諸前揭法條及判例意旨
    ，其犯罪尚屬不能證明，依法自應諭知無罪之判決。原審為
    被告無罪之諭知，並無違誤。公訴人據告訴人乙○○請求上
    訴之意旨而提起上訴，仍執前詞指摘原判決不當，惟其所指
    各節，均不足採，上訴自無理由，應予駁回。
據上論斷，應依刑事訴訟法第368條，判決如主文。
本案經檢察官王清杰到庭執行職務。
中    華    民    國    98    年    4     月    1     日
            刑事第二十二庭審判長法  官  何菁莪
                                法  官  李麗珠
                                法  官  洪于智
以上正本證明與原本無異。
不得上訴。
                                書記官  強梅芳
中    華    民    國    98    年    4     月    2     日


司法院資訊處製作；財團法人民間司法改革基金會備份。
